【裁判字號】    99,交聲,958
【裁判日期】    990504
【裁判案由】    交管條例聲異
【裁判全文】
臺灣板橋地方法院交通事件裁定         99年度交聲字第958號
原處分機關  交通部公路總局臺北區監理所
異  議  人
即受處分人  昇騰土木包工業
代  表  人  甲○○
上列異議人即受處分人因違反道路交通管理處罰條例案件，對於
交通部公路總局臺北區監理所民國99年4 月6 日北監自裁字第裁
40 －ZIQ025024號違反道路交通管理事件裁決書所為之處分（原
舉發通知單案號：內政部警政署國道公路警察局公警局交字第ZI
Q025024 號）聲明異議，本院裁決如下：
    主    文
異議駁回。
    理    由
一、原處分意旨略以：異議人即受處分人昇騰土木包工業所有之
    車牌號碼7F-4539 號自用小客車，於民國98年11月23日晚上
    8 時23分許，行經國道高速公路頭城收費站北（第2 車道）
    時，因有「汽車行駛於應繳費之公路不依規定繳費（無e 通
    機或其他問題致未完成扣款）」之違規，經交通部臺灣區○
    道○○○路局委託遠通電收股份有限公司（以下簡稱遠通公
    司），依交通部臺灣區○道○○○路電子收費申裝及欠費追
    繳作業注意事項規定對受處分人戶籍地址寄發高速公路通行
    費催繳通知單（以下簡稱催繳通知單）後，仍未於通知單上
    所記載之繳費期限即99年1 月10日前補繳通行費，因上開汽
    車行駛於應繳費之公路，不依規定繳費之違規行為，經內政
    部警政署國道公路警察局第九警察隊頭城分隊（以下簡稱原
    舉發單位）依違反道路交通管理處罰條例第27條第1 項規定
    以公警局交字第ZIQ025024 號違反道路交通管理事件通知單
    （以下簡稱舉發通知單）逕行舉發，嗣因受處分人不服舉發
    事實，遂於舉發違反道路交通管理事件通知單上所載之應到
    案日期（99年3 月12日）前提出申訴，經交通部公路總局臺
    北區監理所（以下簡稱原處分機關）請舉發機關調查後，仍
    認受處分人有前述違規事實明確，原處分機關於99年4 月8
    日依道路交通管理處罰條例第27條第1 項及違反道路交通管
    理事件統一裁罰基準及處理細則第41、43、44、67條規定，
    以北監自裁字第裁40－ZIQ025024 號裁決書違反道路交通管
    理事件裁決書認定受處分人「汽車行駛於應繳費之公路不依
    規定繳費」而裁處新臺幣（下同）3,000 元在案。
二、本件聲明異議意旨略以：異議人固不否認於前開時、地，其
    所有車牌號碼7F-4539 號之自用小客車，行經被舉發之地點
    ，惟矢口否認有何汽車行駛於應繳費公路不依規定繳費之違
    規行為，並辯稱：異議人所有之上開自用小客車裝有e 通機
    ，因OBU 故障未能完成扣款，但異議人未曾收到遠通公司之
    補繳通知單，致未補繳，並非蓄意不補繳，為此聲明異議云
    云。
三、按汽車行駛於應繳費之公路、橋樑、隧道或輪渡，不依規定
    繳費者，處汽車所有人或駕駛人3,000 元以上6,000 元以下
    罰鍰，並追繳欠費，道路交通管理處罰條例第27條第1 項定
    有明文。次按交通部臺灣區○道○○○路局為辦理電子收費
    申裝及欠費追繳作業，依據「公路通行費徵收管理辦法」（
    以下簡稱本辦法）相關規定訂定「交通部臺灣區○道○○○
    路局電子收費申裝及欠費追繳作業注意事項」（以下簡稱注
    意事項）；依本辦法第15條規定，用路人不依規定繳費者，
    營運單位應依用路人不同之欠費行為，依本局（指高速公路
    局）查明之車籍資料，製發「補繳通行費及作業處理費通知
    單」，追繳通行費並加收作業處理費用；用路人應於通知單
    所列之繳費期限內完成補繳程序，逾期未繳納則移送相關警
    察單位依法處理，注意事項第1 條、第13條第1 項、第17條
    第3項亦分別定有明文。依據前開規定，關於汽車行駛於應
    繳納通行費之國道高速公路未依規定繳納時，應由營運單位
    即遠通公司寄發補繳通行費通知單通知用路人補繳，逾期未
    繳納者，再移送警察單位依道路交通管理處罰條例第27條第
    1 項規定依法舉發之。準此，裝設「e 通機」而行駛ETC 車
    道之車輛，若有未完成扣款情形，即應予用路人補繳期限，
    則在該補繳期限屆至前，用路人是否有「不依規定繳費」之
    違規行為，即屬不確定狀態，舉發單位尚無從為舉發，是應
    認於補繳期限屆滿後仍未補繳費用，其違規行為始為成立（
    臺灣高等法院暨所屬法院97年11月12日法律座談會研討結果
    參照）。再按，處理違反道路交通管理事件，有關文書送達
    之程序，依行政程序法之規定，違反道路交通管理事件統一
    裁罰基準及處理細則第5 條定有明文；且按送達，於應受送
    達人之住居所、事務所或營業所為之。但在行政機關辦公處
    所或他處會晤應受送達人時，得於會晤處所為之。應受送達
    人有就業處所者，亦得向該處所為送達；於應送達處所不獲
    會晤應受送達人時，得將文書付與有辨別事理能力之同居人
    、受雇人或應送達處所之接收郵件人員。應受送達人或其同
    居人、受雇人、接收郵件人員無正當理由拒絕收領文書時，
    得將文書留置於應送達處所，以為送達；送達，不能依前二
    條規定為之者，得將文書寄存送達地之地方自治或警察機關
    ，並作送達通知書兩份，一份黏貼於應受送達人住居所、事
    務所、營業所或其就業處所門首，另一份交由鄰居轉交或置
    於該送達處所信箱或其他適當位置，以為送達。前項情形，
    由郵政機關為送達者，得將文書寄存於送達地之郵政機關。
    寄存機關自收受寄存文書之日起，應保存三個月，行政程序
    法第72條第1 項、第3 項、第73條第1 項、第3 項、第74條
    分別定有明文。
四、經查：本件受處分人所有之車牌號碼7F-4539 號之自用小客
    車，於上開時、地，因「汽車行駛於應繳費之公路不依規定
    繳費」之事實，經內政部警政署國道公路警察局第九警察隊
    頭城分隊以採證照片依法逕行舉發等情，有原舉發單位99年
    2 月10日公警局交字第ZIQ025024 號舉發違反道路交通管理
    事件通知單及採證照片附卷可稽，是受處分人所有之前揭車
    輛確有因「汽車行駛於應繳費之公路不依規定繳費」之事實
    ，應堪認定。再本院依卷內相關文件資料並查詢受處分人之
    營利事業登記資料，足徵上開催繳通知單，確係經原舉發單
    位依受處分人違規當時之營業所在地地址即「臺北縣板橋市
    ○○○路188 巷9 弄88-1號」寄送無誤；而原舉發單位將上
    開舉發違反道路交通管理事件通知單委由郵政機關，以掛號
    方式郵寄送達至受處分人之前揭營業所地址，因未獲會晤受
    處分人本人，亦無受領文書之同居人、受雇人或應受送達處
    所之接收郵件人員，即將該通知單寄存在送達地之板橋第90
    1 支局郵局，並製作送達通知書二份，一份黏貼於應受送達
    人營業所門首，另一份置於該受送達處所信箱，以為送達等
    情，此有高速公路局委託遠通電收公司辦理電子收費業務送
    達證書影本在卷可憑。且查上揭高速公路局委託遠通電收公
    司辦理電子收費業務送達證書上本件送達人即郵政機關之郵
    務士於「未獲會晤本人亦無受領文書之同居人或受雇人，已
    將該送達文書並做送達通知書二份，一份黏貼於應受送達人
    住所、事務所或營業門首，一份置於應受送達人之信箱或其
    他適當之處所，以為送達」欄位勾選，並蓋印郵務士之印章
    ，則本件原處分機關，逕依違反道路交通管理事件統一裁罰
    標準及處理準則第5 條及行政程序法第74條規定，將催繳通
    知單寄存於送達地之郵政機關，並無違誤。是本件催繳通知
    單，其送達程序於法核無不合，已生送達之效力。況交通違
    規件數繁多，送達不論係親自收受或寄存送達、甚或公示送
    達，如屬有效之送達，則受處分人之權益包括陳述意見之機
    會，業已受到保障，至於受處分人事實上是否知悉該公告或
    通知內容，則應由受處分人自行負責，要難令舉發機關負擔
    實際親告之通知義務，否則寄存或公示送達之法定送達方式
    ，即形同具文。從而，受處分人之上開辯解，尚難謂可採。
五、綜上所述，本件高速公路通行費催繳通知單之寄送，其送達
    程序於法尚無不合，已生送達之效力；受處分人經合法送達
    後，未依指定應到案日期前到案，原處分機關爰依道路交通
    管理處罰條例第27條第1 項規定，裁處3,000 元罰鍰，於法
    並無不合，本件異議為無理由，應予駁回。
六、據上論斷，應依道路交通管理處罰條例第87條第2 項，道路
    交通案件處理辦法第19條，裁定如主文。
中    華    民    國    99    年    5     月    4     日
                  交通法庭  法  官    連  雅  婷
以上正本證明與原本無異。
如不服本裁定應於送達後五日內向本院提出抗告狀。
                            書記官    郭  晉  良
中    華    民    國    99    年    5     月    4     日

司法院資訊處製作；財團法人民間司法改革基金會備份。
